【裁判字號】    97,抗,41
【裁判日期】    970129
【裁判案由】    毒品危害防制條例
【裁判全文】
臺灣高等法院刑事裁定                    97年度抗字第41號
抗  告  人
即  被  告  甲○○
上列抗告人因違反毒品危害防制條例案件，不服臺灣新竹地方法
院96年度毒聲字第393號，中華民國96年11月26日裁定（聲請案
號：臺灣新竹地方法院檢察署96年度聲戒字第70號），提起抗告
，本院裁定如下：
    主  文
抗告駁回。
    理  由
一、按施用毒品者，於裁定送觀察、勒戒後，有繼續施用毒品之
    傾向者，由法院裁定令入戒治處所施以強制戒治，其期間為
    六個月以上，至無繼續強制戒治之必要為止。但最長不得逾
    一年，毒品危害防制條例第20條第2項定有明文。
二、原裁定意旨略以：本件抗告人甲○○因施用第一、二級毒品
    案件，經本院96年度毒聲字第307號裁定送臺灣新竹看守所
    附設勒戒處所觀察、勒戒後，認有繼續施用毒品之傾向，有
    該所民國96年11月7日竹所總字第0960401739號函送之有無
    繼續施用毒品傾向證明書一紙在卷可稽。從而，本件聲請尚
    無不合，應予准許。爰依毒品危害防制條例第20條第2項、
    第3項規定，裁定如主文所示。
三、抗告意旨略以：被告於96年10月2日對聲請檢察官提出瀆職
    訴訟，則聲請人既係被告提起訴訟之對象，即應自請迴避本
    件聲請案；又被告因罹患肌肉萎縮症，為能接受治療及復健
    ，於96年11月9日提出各大醫院出具診斷證明書聲請保外就
    醫，竟未獲准許，現更令被告入戒治處所施以強制戒治，顯
    見聲請人已失公正，本案因聲請人心生怨懟而提出，自難令
    被告心服。被告於勒戒期間僅與心理醫師見一次面，談話內
    容未及五句，即憑此對談及前科記錄逕認被告應施以強制戒
    治，被告豈非今生戒毒無望，為此提起抗告，懇請撤銷原裁
    定，另為適法之決定等語。
四、經查：
  (一)按有無繼續施用毒品傾向之評估標準，並非完全以受勒戒人
    勒戒後之結果為準，勒戒前之各種情況，仍應作為評估之依
    據。而依勒戒處所評分說明手冊規定，係以人格特質、臨床
    徵候及環境相關因素三項合併計算分數：(一)分數一百分至七
    十一分，判定為有繼續施用毒品傾向。(二)五十分至零分判定
    為無繼續施用毒品傾向。(三)七十分至五十一分間判定有繼續
    施用毒品傾向之原則為有下列各項之一者：1.缺乏病識感或
    戒治動機者。2.第一級毒品使用者。3.有煙毒前科者。4.有
    礙家庭、社會和諧與安寧者。5.分數為五十分以下，原本應
    列為「無繼續施用毒品傾向」，但綜合評分者根據臨床實務
    ，有具體事證，認為個案「有繼續施用毒品傾向」者，以綜
    合評分者所評估為準，惟須在「有無繼續施用毒品傾向證明
    書」詳細說明欄載明具體事證。而其中之人格特質係依：(1)
    有無毒品犯罪前科、(2)其他犯罪紀錄（竊盜、違反槍砲彈藥
    刀械管制條例、賭博、妨害自由、恐嚇、擄人勒贖、傷害、
    殺人、公共危險、搶奪、強盜、海盜、盜匪罪）；臨床徵候
    係依尿液檢驗戒斷症狀有無多種藥物使用、有無注射使用、
    使用期間；行為表現係依有無情緒低落、喧嘩等、社會功能
    是否良好、支持系統等；作為判斷分數之依據。判定者判定
    人格特質、臨床徵候及行為表現合計三項分數，固係供為判
    定者判定「有無繼續施用毒品傾向」之審酌標準，但非唯一
    標準。綜合評分者，應根據臨床實務，有具體事證，認為個
    案有繼續施用毒品傾向者，以綜合評分者所評估為準，有「
    有無繼續施用毒品傾向評估標準、評分說明手冊」可查。
  (二)本件抗告人經臺灣新竹看守所附設勒戒處所評分結果，人格
    特質為四十二分、臨床徵候為五十分、環境相關因素為二分
    ，合計九十四分，綜合判斷為「有繼續施用毒品傾向」等情
    ，此有臺灣新竹看守所附設勒戒處所有無繼續施用毒品傾向
    證明書及有無繼續施用毒品傾向評估標準紀錄表各一紙在卷
    可稽（見毒偵字第1244號影印卷第25頁）。而其內所載之各
    項評比結果，係該所具有相關專業知識經驗之人，在抗告人
    觀察勒戒期間，依其本職學識評估抗告人之人格特質、臨床
    徵候、環境相關因素所為之綜合判斷，具有科學驗證所得之
    結論，自得憑以判斷抗告人有無繼續施用毒品傾向之證明。
    且認定有無繼續施用毒品之傾向，包含人格特質，臨床徵候
    及行為表現等項，其觀察勒戒之過程，除心理醫生之治療及
    問話外，並經勒戒處所之觀察，而綜合判斷其有無繼續施用
    毒品之傾向。則被告是否需受戒治，既經勒戒處所為專案評
    估，自非被告個人單方面之認知所得介入，被告空言質疑心
    理醫師之專業能力，尚屬無據。本件抗告人既經臺灣新竹看
    守所附設之勒戒處所評分結果，綜合判斷為有繼續施用毒品
    傾向，有該所「有無繼續施用毒品傾向評估標準紀錄表」影
    本一件在卷可稽，則該勒戒處所綜合評分者，既係依個案之
    臨床實務及具體事證，判定抗告人為有繼續施用毒品傾向，
    尚非無據。而勒戒處所之組織、人員之資格及執行觀察、勒
    戒相關程序，暨判斷施用毒品者，有無繼續施用毒品傾向，
    均有相關法令嚴格規範，非可恣意而為，抗告人以其片面所
    見及揣度之詞，擅加質疑，自不足取。又施用毒品者有無繼
    續施用毒品傾向，本與其以往施用毒品經歷相關，勒戒處所
    於判斷抗告人有無繼續施用毒品傾向，斟酌其先前施用毒品
    紀錄，亦無不合。
  (三)末以被告所稱前因對聲請檢察官個人涉嫌瀆職提出刑事告訴
    ，而認聲請檢察官執行職務有所偏頗故提出本件聲請之情，
    縱或屬實，亦係得依法聲請檢察官迴避之範疇，惟在該檢察
    官所屬檢察長核定前，所為之法定程序並不當然停止進行，
    被告自不得據以作為免除強制戒治之法定事由，附此敘明。
五、綜上，原審以抗告人經觀察、勒戒後，經評估有繼續施用毒
    品傾向，因而裁定令入戒治處所施以強制戒治，其期間為六
    個月以上，至無繼續強制戒治之必要為止，但最長不得逾一
    年，經核於法並無不合。被告未提出聲請人執行職務有何偏
    頗之具體事證，妄加揣測聲請人挾怨報復，及質疑勒戒處所
    心理醫師之專業能力云云，提起抗告，為無理由，應予駁回
    。
據上論斷，應依刑事訴訟法第412條，裁定如主文。
中    華    民    國    97    年    1     月    29    日
                  刑事第十庭  審判長法  官  楊炳禎
                                    法  官  李春地
                                    法  官  朱光仁
以上正本證明與原本無異。
不得再抗告。
                                    書記官  王宜玲
中    華    民    國    97    年    1     月    31    日


司法院資訊處製作；財團法人民間司法改革基金會備份。
